【裁判字號】    97,聲,4019
【裁判日期】    970926
【裁判案由】    定其應執行刑
【裁判全文】
臺灣板橋地方法院刑事裁定              97年度聲字第4019號
聲  請  人  臺灣板橋地方法院檢察署檢察官
受  刑  人  甲○○
                    （另案於臺灣臺東監獄東成分監執行中）
上列聲請人因受刑人數罪併罰有二裁判以上，聲請定其應執行之
刑（97年度執聲字第2096號），本院裁定如下：
    主  文
甲○○所犯如附表編號1 、2 、3 、5 所載之罪，所處如附表所
載之刑，應執行有期徒刑壹年，如易科罰金，以銀元參佰元即新
臺幣玖佰元折算壹日。
其餘聲請駁回。
    理  由
一、聲請意旨略以：受刑人甲○○因犯侵占等案件，先後經判決
    確定如附表，依刑法第53條、第51條第5 款規定，應定其應
    執行之刑，爰依刑事訴訟法第477 條第1 項聲請裁定等語。
二、按數罪併罰，有二裁判以上者，依刑法第51條規定定其應執
    行刑，刑法第53條定有明文。又按受刑人行為後，刑法及其
    施行法業於民國95年7 月1 日修正施行，依刑法第2 條第1
    項規定：「行為後法律有變更者，適用行為時之法律。但行
    為後之法律有利於行為人者，適用最有利於行為人之法律」
    。且依刑法第51條定應執行刑時，行為人於裁判確定前犯數
    罪，其中一罪在新法施行前者，即應為新舊法比較，此有最
    高法院95年5 月23日第8 次刑事庭會議決議可資參照。查受
    刑人於裁判確定前犯數罪，其中附表編號1 、2 所示之罪係
    於95年7 月1 日之前犯之，依修正前刑法第51條規定「數罪
    併罰，分別宣告其罪之刑，依左列各款定其應執行者。」其
    中第5 款規定「宣告多數有期徒刑者，於各刑中之最長期以
    上，各刑合併之刑期以下，定其刑期。但不得逾二十年。」
    修正後刑法第51條第5 款則規定「宣告多數有期徒刑者，於
    各刑中之最長期以上，各刑合併之刑期以下，定其刑期。但
    不得逾三十年。」比較新舊法之結果，自以舊法規定之定應
    執行刑之上限為20年對行為人較為有利，此修正影響行為人
    刑罰之法律效果，是受刑人行為後法律已有變更，依刑法第
    2 條第1 項前段規定，應適用行為時之舊法即修正前刑法第
    51條第5 款規定定其應執行之刑。再按，受刑人行為後，刑
    法第41條亦有修正，於犯罪時之刑法第41條第1 項、第2 項
    分別規定：「犯最重本刑為五年以下有期徒刑以下之刑之罪
    ，而受六個月以下有期徒刑或拘役之宣告，因身體、教育、
    職業、家庭之關係或其他正當事由，執行顯有困難者，得以
    一元以上三元以下折算一日，易科罰金。但確因不執行所宣
    告之刑，難收矯正之效，或難以維持法秩序者，不在此限。
    」、「併合處罰之數罪，均有前項情形，其應執行之刑逾六
    月者，亦同。」；又受刑人行為時之易科罰金折算標準，修
    正前罰金罰鍰提高標準條例第2 條前段（現已刪除）規定，
    就其原定數額提高為一百倍折算一日，則本件受刑人行為時
    之易科罰金折算標準，應以銀元三百元折算一日，經折算為
    新臺幣後，應以新臺幣九百元折算為一日。惟95年7 月1 日
    施行之刑法第41條第1 項、第2 項則分別規定：「犯最重本
    刑為五年以下有期徒刑以下之刑之罪，而受六個月以下有期
    徒刑或拘役之宣告者，得以新臺幣一千元、二千元或三千元
    折算一日，易科罰金。但確因不執行所宣告之刑，難收矯正
    之效，或難以維持法秩序者，不在此限」、「前項規定於數
    罪併罰，其應執行之刑未逾六月者，亦適用之。」比較修正
    前後，其應執行之刑逾6 月者是否得易科罰金及易科罰金折
    算標準之結果，以95年7 月1 日施行前之規定，較有利於受
    刑人，則應依刑法第2 條第1 項前段，適用修正前刑法第41
    條第1 項前段、第2 項、修正前罰金罰鍰提高標準條例規定
    ，定其易科罰金折算標準。綜上，依法律整體比較結果，本
    件定其應執行刑亦應依刑法第2 條第1 項前段之規定，適用
    行為時之舊法。
三、經查，聲請人就本件受刑人所犯如附表編號1 、2 、3 、5
    所示之罪聲請定應執行刑部分，經核尚無不合，自應予准許
    。爰依刑事訴訟法第477 條第1 項，刑法第2 條第1 項前段
    、第53條，修正前刑法（下同）第51條第5 款、第41條第1
    項前段、第2 項、修正前罰金罰鍰提高標準條例第2 條，裁
    定如主文第1 項所示。
四、至聲請人另聲請附表編號4 所示之罪與附表編號1 、2 、3
    、5 所示之罪定其應執行刑。惟按裁判確定前犯數罪者，併
    合處罰之，刑法第50條定有明文。又數罪之宣告刑出於二以
    上之科刑判決而得併合處罰定其應執行刑者，以該數罪俱係
    在首先確定之科刑判決確定前所犯者為限；若其中某罪之犯
    罪時間已在首先確定之科刑判決確定之後，縱令係在其次確
    定之科刑判決確定之前，因其與首先確定之科刑判決確定前
    所犯之罪，已不合數罪併罰之規定，自無從合併定其應執行
    刑，而應單獨執行（最高法院88年度台上字第7381號判決參
    照）。查本件受刑人所犯如附表所示各罪，首先確定者係附
    表編號1 、2 所示之罪，其確定日期為96年9 月13日，而附
    表編號4 所示之罪之犯罪日期為96年10月5 日，既係在附表
    編號1 、2 所示之罪判決確定後所犯，自無從合併定其應執
    行刑，是聲請人聲請就附表編號4 所示之罪與附表其餘部分
    等罪合併定應執行之刑，於法不合，就此部分聲請，應予駁
    回。
中    華    民    國    97    年    9     月    26    日
                  刑事第十六庭  法  官  錢衍蓁
上列正本證明與原本無異。
如不服本裁定應於送達後5日內向本院提出抗告狀。
                                書記官   陳淑怡
中    華    民    國    97    年    9     月    26    日


司法院資訊處製作；財團法人民間司法改革基金會備份。
